臺灣高等法院高雄分院刑事判決　　　　　96年度上訴字第38號
上　訴　人　甲○○
即　被　告
指定辯護人　本院公設辯護人 李佩娟
上列上訴人因偽造有價證券案件，不服臺灣高雄地方法院95年度
訴緝字第124 號中華民國95年11月30日第一審判決（起訴案號：
臺灣高雄地方法院檢察署91年度偵字第8949號），提起上訴，本
院判決如下：
     主  文
原判決撤銷。
甲○○意圖供行使之用，而偽造有價證券，累犯，處有期徒刑壹
年柒月。
如附表所示本票上偽造發票人李大懿之部分沒收。
    事  實
一、甲○○前曾於民國（下同）85年間因違反就業服務法罪，經
    臺灣臺東地方法院判處有期徒刑2 月確定，於85年6 月25日
    執行完畢，仍不知悔改；復為求順利借得現金週轉，竟於民
    國90年6 月9 日，基於意圖供行使之用而偽造有價證券之犯
    意，至高雄市苓雅區○○○路11號高大當鋪，在附表所示之
    票號0000000 號本票發票人欄，除簽署自己姓名外，未經其
    子李大懿之同意或授權，即偽簽「李大懿」之署名，表示李
    大懿為共同發票人，並填載發票日為90年6 月9 日、到期日
    為90年6 月18日、面額新台幣（下同）35萬5000元偽造該本
    票之有價證券後，隨即將上開偽造李大懿名義之本票交付高
    大當鋪經理人乙○○而加以行使，並借得現款35萬5000元。
    嗣因甲○○未依約清償債務，經高大當鋪追查而悉上情。
二、案經高大當鋪負責人丙○○訴由臺灣高雄地方法院檢察署檢
    察官偵查起訴。
 　 理  由
壹、程序部分：
    按被告以外之人於審判外之陳述雖不符刑事訴訟法第159 條
    之1至之4等4條之規定，而經當事人於審判程序同意作為證
    據，法院審酌該言詞陳述或書面陳述作成時之情況，認為適
    當者，亦得為證據；當事人、代理人或辯護人於法院調查證
    據時，知有刑事訴訟法第159條第1項不得為證據之情形，而
    未於言詞辯論終結前聲明異議者，視為有前項之同意，同法
    第159 條之5 定有明文。本件證人李大懿於偵查中之陳述，
    其性質雖屬傳聞證據，惟其所為之偵訊筆錄內容，業經本院
    審理時予以提示並告以要旨，且各經檢察官、辯護人及被告
    等人表示意見。當事人或辯護人已知上述筆錄乃傳聞證據，
    且均未於言詞辯論終結前對該等筆錄內容異議，依上開規定
    ，證人李大懿於偵查中之證言應具有證據能力。
貳、實體部分：
一、上開犯罪事實，業據上訴人即被告甲○○供承不諱，核與證
    人李大懿於偵查中所證述情節相符，且經證人乙○○於原審
    結證屬實，復有如附表所示之偽造本票影本1 紙在卷可證，
    事證明確，被告之犯行堪以認定。
二、核被告甲○○所為，係犯刑法第201 條第1 項之偽造有價證
    券罪，被告偽造「李大懿」署名，為偽造有價證券之部分行
    為，又行使偽造有價證券之低度行為，已為偽造有價證券之
    高度行為所吸收，均不另論罪。被告前曾於85年間因違反就
    業服務法罪，經臺灣臺東地方法院判處有期徒刑2 月確定，
    於85年6 月25日執行完畢，有台灣高等法院被告全國前案紀
    錄表1 份附卷可稽，其於執行完畢後5 年內故意再犯本件有
    期徒刑以上之罪，不論依修正前之刑法第47條，或修正後之
    刑法第47條第1 項之規定，均構成累犯，對被告而言並無有
    利或不利之情形，自不生新舊法比較之問題，應逕依修正後
    之刑法第47條，論以累犯，並加重其刑。又本件被告偽造其
    子「李大懿」名義簽發本票之際，亦簽署自己姓名於發票人
    欄，可見係一時借款心切，並無規避債務之意，且其所偽造
    之有價證券數量僅有1 張，偽造對象又屬至親，交付高大當
    鋪後，即未再轉讓他人，對於票據流通秩序所造成之危害尚
    屬輕微，而其因案於泰國服刑達2 年8 月，有駐泰國台北經
    濟文化辦事處91年12月11日泰行字第1163號函1 份在卷可憑
    ，足見其當初行蹤未明，顯非無因，更非蓄意避債而逃逸隱
    匿，所積欠高大當鋪之債務事後又陸續清償，迄今已清償完
    畢，業據證人即高大當鋪經理人乙○○於原審證述無訛，並
    有卷附和解書1 張可參，益徵其偽造有價證券時，並無詐財
    之意，是被告犯罪情狀顯可憫恕，認量處最低法定刑度之3
    年有期徒刑，猶屬過重，客觀上足以引起一般人之同情，依
    刑法第59條之規定酌減其刑，並依法先加後減之；而刑法第
    59 條 之規定，為法院就刑之酌減審認標準見解之明文化，
    非屬法律之變更，特此敘明（參最高法院95年第8 次刑事庭
    會議決議）。
三、原審予以論罪科刑，固非無見；惟查關於2 人以上為共同發
    票人之有價證券，如僅其中部分共同發票人係偽造，因對於
    真正發票人部分仍屬有效，自不得將該有價證券之本票宣告
    沒收，致影響合法執票人對於真正發票人之票據權利，此時
    僅應依刑法第205 條規定，將偽造發票人之部分宣告沒收，
    始為適法。原判決既認定附表本票上共同發票人李大懿署押
    部分係偽造，僅應就該本票之共同發票人李大懿部分，諭知
    沒收，原判決卻將該本票宣告沒收，尚有未洽；被告上訴意
    旨，以原審量刑過重，指摘原判決不當，雖無理由，惟原判
    決既有上開可議之處，仍應由本院將原判決予以撤銷改判；
    審酌被告需錢孔急，一時失慮，偽造其子李大懿名義開立本
    票致罹本件偽造有價證券刑章，事後已坦認犯行，態度良好
    ，並已清償借款而與高大當鋪達成和解，高大當鋪經理人乙
    ○○亦表示不再追究，有和解同意書1 紙在卷可證，可認被
    告深具悔意，盡力填補所生實害等一切情狀，量處如主文第
    2 項所示之刑。又被告前因違反就業服務法罪，經臺灣臺東
    地方法院判處有期徒刑2 月確定，於85年6 月25日執行完畢
    ，業如前述，其於前案有期徒刑執行完畢5 年內故意再犯本
    件有期徒刑以上之罪，即與刑法第74條所定得宣告緩刑之要
    件不合，依法自不應予緩刑之宣告，附此敘明。本件如附表
    所示本票上偽造李大懿為共同發票人部分，應依刑法第20 5
    條規定宣告沒收。
據上論斷，應依刑事訴訟法第369 條第1 項前段、第364 條、第
299 條第1 項前段，刑法第201 條第1 項、第205 條、第47條第
1 項、第59條，刑法施行法第1 條之1，判決如主文。
本案經檢察官彭南雄到庭執行職務。
中　　華　　民　　國　　96　　年　　3 　　月　　13　　日
                      刑事第七庭審判長法  官   莊飛宗
                                      法  官   邱明弘
                                      法  官   黃憲文
以上正本證明與原本無異。
如不服本判決應於收受本判決後10日內向本院提出上訴書狀，其
未敘述上訴理由者，並得於提起上訴後10日內向本院補提理由書
狀（均須按他造當事人之人數附繕本）「切勿逕送上級法院」。
中　　華　　民　　國　　96　　年　　3 　　月　　13　　日
　　　　　　　　　　　　　　　　　　　書記官   施耀程
附錄本件判決論罪科刑法條：
刑法第201 條第1 項：
意圖供行使之用，而偽造、變造公債票、公司股票或其他有價證
券者，處3 年以上10年以下有期徒刑，得併科3,000 元以下罰金
。
附表
┌────┬────┬───┬─────┬─────┐
│ 發票日 │ 到期日 │發票人│ 本票號碼 │  金 額   │
│        │        │      │          │（新臺幣）│
├────┼────┼───┼─────┼─────┤
│90年6 月│90年6 月│甲○○│TH0000000 │35萬5000元│
│9日     │18日    │李大懿│          │          │
└────┴────┴───┴─────┴─────┘
